【裁判字號】    97,易,1080
【裁判日期】    980612
【裁判案由】    賭博
【裁判全文】
臺灣高雄地方法院刑事判決              97年度易字第1080號
公  訴  人  臺灣高雄地方法院檢察署檢察官
被      告  丁○○
上列被告因賭博案件，經檢察官聲請以簡易判決處刑（96年度偵
字第30652 號），本院高雄簡易庭認不宜以簡易判決處刑（97年
度審簡字第140 號），改依通常程序審理，本院判決如下：
    主  文
丁○○共同犯圖利聚眾賭博罪，累犯，處有期徒刑肆月，如易科
罰金，以新臺幣壹仟元折算壹日。扣案之麻將壹副（含骰子粒
、搬風頭壹顆）、帳冊壹本、監視器壹組及新臺幣肆佰元均沒收
。
    事  實
一、丁○○前於民國91年間因賭博案件，經本院以91年度簡字第
    1247號判處有期徒刑4 月確定，於92年1 月29日易科罰金執
    行完畢。詎不知悔改，與同居女友鍾菊英（經本院97年度審
    簡字第140 號判處有期徒刑3 月確定）共同基於意圖營利而
    供給賭博場所及聚眾賭博之犯意聯絡，自96年9 月1 日起，
    由鍾菊英以每月新臺幣（下同）1 萬元向不知情之涂春德承
    租位於高雄市三民區○○○路7 號15樓房屋作為賭博場所，
    提供麻將、骰子等物為賭具，聚集不特定賭客在上址賭博財
    物，丁○○負責把風，監看門口監視器，控制大門開關以過
    濾賭客進出，注意有無警方人員前來調查。賭博方法為以現
    金為賭資，每底300 元，每台100 元，由賭客4 人參與麻將
    賭局並輪流作莊，以3 支麻將牌為一組，最先將自己手中麻
    將牌組成胡牌為贏家，所贏金額為底300 元加上胡牌組合中
    台數乘以100 元之總和，其二人營利方式為賭客輪流作莊每
    4 圈抽頭400 元，藉此牟利。嗣於96年10月26日17時50分許
    ，丙○○、劉曉輝、王春暖及鍾菊英4 人在上址以麻將賭博
    財物，丁○○在放置監視器螢幕之客廳與2 名不詳姓名年籍
    男性友人泡茶談事，為警持搜索票當場查獲，並扣得賭具麻
    將1 副（含骰子3 粒、搬風頭1 顆），鍾菊英所有且設於門
    口供監視用之監視器1 組、帳冊1 本、抽頭金400 元，在場
    賭客丙○○、劉曉輝、王春暖所有之賭資4600元等物。
二、案經高雄市政府警察局三民第一分局報告臺灣高雄地方法院
    檢察署檢察官偵查並聲請以簡易判決處刑。
    理  由
一、證據能力之認定
(一)刑事訴訟法第158 條之3 規定：「證人、鑑定人依法應具結
    而未具結者，其證言或鑑定意見，不得作為證據。」所謂「
    依法應具結而未具結者」，係指檢察官依刑事訴訟法第175
    條之規定，以證人身分傳喚被告以外之人（證人、告發人、
    告訴人、被害人、共犯或共同被告）到庭作證，或雖非以證
    人身分傳喚到庭，而於訊問調查過程中，轉換為證人身分為
    調查時，此時其供述之身分為證人，則檢察官自應依本法第
    186 條有關具結之規定，命證人供前或供後具結，其陳述始
    符合第158 條之3 之規定，而有證據能力。若檢察官非以證
    人身分傳喚而以共犯、共同被告身分傳喚到庭為訊問時，其
    身分既非證人，即與「依法應具結」之要件不合，縱未命其
    具結，純屬檢察官調查證據職權之適法行使，當無違法可言
    ，而前揭不論係本案或他案在檢察官面前作成未經具結之陳
    述筆錄，係屬被告以外之人於偵查中向檢察官所為之陳述，
    本質上屬於傳聞證據，基於保障被告在憲法上之基本訴訟權
    ，除該被告以外之人死亡、身心障礙致記憶喪失或無法陳述
    、滯留國外或所在不明而無法傳喚或傳喚不到、或到庭後拒
    絕陳述等情形外，如已經法院傳喚到庭具結而為陳述，並經
    被告之反對詰問，前揭非以證人身分而在檢察官面前未經具
    結之陳述筆錄，除顯有不可信之情況者外，得為證據，並應
    於判決內敘明其符合傳聞證據例外之理由，不能因陳述人未
    經具結，即一律適用本法第158 條之3之 規定，排除其證據
    能力（最高法院97年度台上字第2175號、第1373號、96年度
    台上字第3527號判決意旨參照）。查共犯鍾菊英於偵查中經
    檢察官以共同被告身分傳喚到庭為訊問，其身分既非證人，
    即與刑事訴訟法第158 條之3 「依法應具結」之要件不合，
    縱未命其具結，純屬檢察官調查證據職權之適法行使，當無
    違法可言，又其陳述固屬被告以外之人於偵查中向檢察官所
    為之陳述，本質上屬於傳聞證據，惟被告並未提及檢察官在
    偵查時有何不法取供之情形，且未釋明上開供述有顯不可信
    之情況，檢察官與被告均同意為本案證據，從而鍾菊英在偵
    查中之陳述，依刑事訴訟法第159 條之1 第2 項之規定，自
    得為證據。
(二)按被告以外之人於審判外之言詞或書面陳述，除法律有規定
    者外，不得作為證據，刑事訴訟法第159 條第1 項定有明文
    。然被告以外之人於審判外之陳述，雖不符刑事訴訟法第15
    9 條之1 至第159 條之4 之規定，而經當事人於審判程序同
    意作為證據，法院審酌該言詞陳述或書面陳述作成時之情況
    ，認為適當者，亦得為證據，刑事訴訟法第159 條之5 第1
    項亦定有明文。查證人鍾菊英、賭客王春暖、丙○○、劉曉
    輝分別於警詢中陳述、高雄市政府警察局三民第一分局扣押
    筆錄、扣押物品目錄、房屋租賃契約書影本、身心障礙手冊
    影本、高雄醫學大學附設中和紀念醫院診斷證明書，固係被
    告以外之人於審判外之言詞或書面陳述，屬傳聞證據，惟檢
    察官、被告均於本院審判期日同意可作為證據使用（院二卷
    第100 頁），依刑事訴訟法第159 條之5 第1 項之規定，本
    院審酌該證據作成之情況，認為適當，應得為證據。
二、認定犯罪事實所憑之證據及理由
    訊據被告丁○○坦承其於96年間與鍾菊英為同居男女朋友，
    鍾菊英自96年9 月1 日起有上開賭博犯行，於96年10月26日
    17時50 分 許遭警查遭時其在賭博現場客廳，惟否認有何提
    供賭博場所或聚眾賭博之犯行，辯稱：其未與鍾菊英共同經
    營賭場，無監看門口監視器控制大門而把風。經查：
(一)被告與鍾菊英於96年間為同居之男女朋友，鍾菊英於96年9
    月1 日起，以每月1 萬元向不知情之屋主涂春德承租位於高
    雄市三民區○○○路7 號15樓房屋作為賭博場所，提供麻將
    、骰子等物為賭具，聚集不特定賭客在上址賭博財物，賭博
    方法為以現金為賭資，每底300 元，每台100 元，由4 人參
    與麻將賭局並輪流作莊，以3 支麻將牌為一組，最先將自己
    手中麻將牌組成胡牌為贏家，所贏金額以底300 元加上胡牌
    組合中之台數乘以100 元之總和，鍾菊英以賭客每輪流作莊
    4 圈抽頭400 元之方式牟利；警方於96年10月26 日17 時50
    分許，查獲丙○○、劉曉輝、王春暖及鍾菊英4 人在上址賭
    博財物，被告在放置監視器螢幕之客廳與另2 名友人泡茶談
    事，並扣得賭具麻將1 副（含骰子3 粒、搬風頭1 顆）、監
    視器1 組、帳冊1 本、抽頭金400 元及賭資4600元等情，經
    證人鍾菊英、賭客王春暖、丙○○、劉曉輝分別於警詢中證
    述明確，並有高雄市政府警察局三民第一分局扣押筆錄、扣
    押物品目錄表、查獲現場相片8 張、房屋租賃契約書影本在
    卷可參，復為被告所不爭，此部分事實應堪認定。
(二)被告辯稱並無在賭博現場監看監視器控制大門而把風，惟查
    ：
１、證人即賭客丙○○於警詢證述：被告於96年10月26日為警查
    獲時，在賭博現場客廳泡茶、看電視及監視器，負責為我們
    開門等語（警卷第15頁），佐以證人鍾菊英警詢中證述：被
    告有時幫我開門等語（警卷第5 頁）；證人即查獲本件警員
    林志達於本院證述：96年10月26日查獲時我們假冒快遞人員
    按門鈴，由被告開門等語（本院97年度審簡字第140 號影卷
    第22頁）；另位查獲警員乙○○於審理證述：我們警方於96
    年10月26日搜索前之96年10月19 日 、20日間至先本案賭博
    現場臨檢，由被告在場開門，讓我們警方進入，96年10月25
    日先後2 次由不同2 位喬裝找人之警員按門鈴，均由被告應
    門，但因發現警員身分不對而沒有開門（院二卷第34頁）；
    被告亦自承：當鍾菊英在忙時，有人按門鈴，我會去開門，
    警方於96年10月19日、20日按門鈴時由我開門，96年10月25
    日有人按門鈴，我有懷疑而沒有開門等語（院二卷第36、10
    3 頁），足見被告在賭博現場於不同時間為多人開門，並注
    意有無可疑警方前來查緝，堪認證人丙○○上開被告負責控
    制大門之證述非虛。
２、本案賭博現場之門口設有監視器鏡頭，該鏡頭朝向現場門口
    處，可清楚拍攝現場門口及電梯間走道之情形，於客廳置有
    監視器螢幕等情，經證人乙○○於審理證述明確（院二卷第
    35頁），且有證人乙○○當庭繪製之現場圖（院二卷第38頁
    ）、查獲時現場門口設有監視器鏡頭及屋內監視器螢幕之相
    片各1 張在卷（警卷第39、41頁），並有監視器1 組扣案可
    憑，復為被告所是認，實堪認定。由監視器鏡頭拍攝現場門
    口及電梯間走道之情形，可知設置該監視器之目的在於監控
    欲進入賭場之人員情形。又證人乙○○於審理證述：我們警
    方於96年10月19日、20日間至本案賭博現場時，被告遲緩開
    門，可能經被告通報警方到場，當我們警員進入現場屋內時
    ，有5 、6 人坐在客廳看電視，無人賭博，另在96年10月25
    日，我們警員有去現場按門鈴假稱要找某位賭客，被告應門
    但因發現我們身分不對而沒有開門，故我們警方無法進入屋
    內，且我們當天先後2 次由不同2 位警員按門鈴，均遭被告
    拒絕開門，在96年10月26日搜索時，該2 位按門鈴之警員到
    場執行搜索，被告當場發現該2 位警員即前一日按門鈴之人
    ，且進行搜索時，客廳內監視器螢幕是開啟狀態等語（院二
    卷第34、35頁），且被告自承：警方於96年10月19日、20日
    按門鈴時由我開門無誤，於96年10月25日有人按門鈴表示要
    找某位我不太認識的朋友，我有懷疑所以沒有開門，於96年
    10月26日下午4 時許，我帶2 位朋友至賭博現場客廳泡茶談
    事，遭警查獲時，客廳內監視器是開啟狀態等語（院二卷第
    103 、104 頁、偵卷第22頁、本院97年度審簡字第140 號卷
    第19頁），觀諸卷附查獲時現場屋內之監視器螢幕相片，可
    知96年10月26日查獲時該監視器螢幕呈開啟狀態且顯示門口
    鏡頭畫面（警卷第41頁），核與證人乙○○所述情節大致相
    符，故證人乙○○上開證述應堪採信。由被告於96年10月19
    日、20日間警員至賭博現場門口時，延緩開門，使警員無法
    即時進入屋內，且96 年10 月25日因認按門鈴之人（即喬裝
    找人之警員）可疑，未予開門，並於96年10月26日查獲時能
    辨識前一日按門鈴之喬裝警員，若非被告監看門口監視器之
    畫面，應無從得知警方到場而延緩開門，亦無從辨識按門鈴
    之警員即到場執行搜索之警員，又該監視器於96年10月26日
    查獲時仍屬開啟正常運作之狀態，被告在可觀看監視器螢幕
    畫面之客廳內，對於客廳運作中監視器自難諉稱未看，故證
    人丙○○所為被告負責監看監視器之證述，應屬可信。被告
    雖辯稱其有重度視障，看不見監視器畫面，固有被告提出重
    度視障之身心障礙手冊影本在卷，惟被告雙眼視神經萎縮合
    併青光眼，右眼矯正後視力0.5 ，左眼視力眼前10公分一節
    ，有被告之高雄醫學大學附設中和紀念醫院診斷證明書附卷
    可參（院一卷第11頁），被告右眼於矯正後既有0.5 之視力
    ，應可看見監視器畫面，被告辯稱完全看不見，應非可採。
    是被告監看賭博現場屋內之監視器畫面，以監控門口情形，
    注意有無可疑警方人員到場調查，為本案賭場把風甚明。
(三)被告辯稱未與鍾菊英共同經營賭場，惟查證人乙○○於審理
    證述：96年10月26日所執行搜索之搜索票聲請係由我辦理，
    當時線報內容是被告在現場之大樓經營賭博等語（院二卷第
    33頁），核與本院96年度聲搜字第2117號搜索票記載受搜索
    人為被告相符，有該搜索票在卷可參（警卷第21頁），可知
    警方情資內容中經營本案賭場者為被告，且警方於96年10月
    26日搜索前分別於96年10月19日、20日間及25日至賭博現場
    查訪，當時應門或開門者均為被告，於96年10月26日查獲賭
    博犯行時被告亦在現場，足見警方調查之過程與結果，適與
    被告經營本案賭場之情資相符，若非被告經營本案賭場，警
    方應不可能獲得上開合於事實之情資，被告辯稱警方所得情
    資係遭人誣陷，惟現場確實查獲賭博犯行，而被告於在查獲
    時在場，可見警方情資並非虛構，被告上開辯解應非可採。
    又被告自承：我知道鍾菊英找賭客至現場賭博並抽頭，我大
    部分白天時會到本案賭博現場等語（院二卷第105 頁），佐
    以被告在賭博現場監看監視器，控制大門開關，於發現警方
    前來調查時，則延緩開門，使警方無法即時進入屋內調查，
    並阻止可疑為警方人員進入，已如上述，被告明知現場有賭
    博不法情事，仍於白天時經常至賭博現場把風。參以被告與
    鍾菊英於96年間為同居男女朋友，現場房屋為鍾菊英於96年
    9 月1 日起以每月租金1 萬元所承租，為二人同居處所，被
    告於96年間每月給鍾菊英3 萬元生活費等情，為被告所是認
    ，且有房屋租賃契約書在卷可佐，可見現場房屋為被告與鍾
    菊英基於同居關係所租用，為被告與鍾菊英共同使用，從而
    將該房屋提供為賭博場所，應為經被告與鍾菊英共同商議。
    被告既知鍾菊英開設本案賭場聚集不特定賭客賭博以抽頭營
    利之犯行，仍同意提供上開房屋為賭博場所，並經常在場監
    看監視器，控制大門過濾賭客及注意有無警方到場調查而把
    風，足見被告與鍾菊英就本案賭博犯行，有犯意聯絡及行為
    分擔，被告辯稱無與鍾菊英共同經營賭場，應非可採。又本
    案賭場每月租金1 萬元，且備有飲料、泡麵等物供賭客食用
    ，經證人丙○○於本院證述在卷（本院97年度審簡字第140
    號卷第21頁），並有備置飲料、泡麵等物之查獲現場相片可
    參（警卷第39頁），被告若無營利意圖，何有提供賭博場地
    及飲料等供賭客食用，而增加自己負擔之理，況本案賭場有
    抽頭營利情形為被告所明知，經被告自承在卷，從而被告上
    開賭博犯行，具有營利之意圖，亦堪認定。
(四)證人鍾菊英於警詢、偵查中雖證述：被告並無在賭博現場把
    風，監視器是由我自己監看云云（警卷第5 頁、偵卷第6 頁
    ），惟查獲時證人鍾菊英與其他3 位賭客在賭場房間內賭博
    ，監視器螢幕則係置於賭場客廳，證人鍾菊英所在房間與客
    廳間有道隔壁，其不可能在該房間內看見客廳內之監視器螢
    幕一節，觀諸前開證人乙○○當庭繪製之現場圖即明，且被
    告自承：在擺置賭桌之房間看不到客廳內之監視器螢幕等語
    （院二卷第36頁），故證人鍾菊英所為自己監看監視器之證
    述，核與賭博現場環境不合，應屬迴護被告之詞，而非可採
    ，且由監視器螢幕係置於客廳，非置於鍾菊英所在之賭桌房
    間，益明該監視器螢幕係由在客廳之被告所監看無訛。另證
    人丙○○於97年7 月2 日本院證述：96年10月26日查獲當日
    ，我比被告早到賭博現場，被告沒有幫我開門云云（本院97
    年度審簡字第140 號卷第20頁），與其於96年10月26日警詢
    證述被告負責為其等賭客開門一節，已前後未合，且證人丙
    ○○證述其係於96年10月26日下午5 時5 分許進入賭場開始
    賭博等語（警卷第14頁），而被告供承其於同日下午4 時許
    帶2 位男性友人到賭博現場（本院97年度審簡字第140 號卷
    第19頁），可見於96年10月26日被告應先於證人丙○○到本
    案賭博現場，證人丙○○於警詢中證述由被告為其開門，合
    於二人到達賭博現場之先後時序，應屬可信，其嗣於本院翻
    異前詞，改稱其比被告先到場，非由被告為其開門云云，應
    屬偏護被告之詞，難為有利於被告之認定。
(五)綜上，被告與鍾菊英共同提供賭博場所、聚眾賭博之上開犯
    行，堪以認定，應依法論科。
三、論罪科刑
    核被告所為係犯刑法第268 條之圖利聚眾賭博罪及圖利供給
    賭博場所罪。被告與鍾菊英就上開圖利聚眾賭博及供給賭博
    場所犯行，有犯意聯絡及行為分擔，為共同正犯。被告所犯
    上揭圖利供給賭博場所罪、圖利聚眾賭博罪2 罪間，係基於
    一犯意，達成其同一犯罪所為之各個舉動，應屬法律概念之
    一行為，其一行為觸犯上開2 罪名，為想像競合犯，應依刑
    法第55條之規定，從一重之圖利聚眾賭博罪處斷。被告前於
    91年間因賭博案件，經本院以91年度簡字第1247號判處有期
    徒刑4 月確定，於92年1 月29日易科罰金執行完畢，有臺灣
    高等法院被告前案紀錄表在卷可按，是被告受有期徒刑執行
    完畢後，5 年內故意再犯本案有期徒刑以上之罪，為累犯，
    應依刑法第47條第1 項規定加重其刑。爰審酌刑法賭博罪章
    ，對於違犯者予以刑罰評價，無非係以賭博乃憑偶然之事實
    ，互爭勝負，以決定財物之得喪，足以啟僥倖之心，使人沈
    迷忘返，非僅廢時失業，抑且助長投機之風，更有傾家蕩產
    ，鋌而走險之虞，其有礙健全社會生活及治安秩序之處，不
    言可喻，被告為謀不法利益，竟提供場所聚眾賭博，助長社
    會僥倖歪風，犯後否認犯行，並無可取，復參以被告經營上
    開賭博場所之時間非長、規模不大，所得利益非多等其他一
    切情狀，量處如主文所示之刑，並諭知以1000元折算1 日之
    易科罰金折算標準。扣案之麻將一副（含骰子3 粒、搬風頭
    1 顆）、帳冊1 本、監視器1 組及抽頭金400 元，均係在本
    案賭博現場查獲，且分別係供被告與鍾菊英共同犯本件圖利
    聚眾賭博罪所用、所得之物，其雖均屬共犯鍾菊英所有之物
    ，業經被告供明在卷，惟依共同正犯責任共同之原則，仍應
    依刑法第38條第1 項第2 款、第3 款之規定，於被告所處主
    刑之後，併為沒收之諭知。至扣案之賭資4600元，並非在賭
    檯上查獲，且分別係賭客丙○○、劉曉輝、王春暖等人所有
    之物，業據證人丙○○於本院結證在卷（本院97年度審簡字
    第140 號卷第21頁），爰不於本案宣告沒收，附此敘明。
據上論斷，應依刑事訴訟法第452 條、第299 條第1 項前段，刑
法第28條、第268 條、第55條、第47條第1 項、第41條第1 項前
段、第38條第1 項第2 款、第3 款，刑法施行法第1 條之1 ，判
決如主文。
本案經檢察官甲○○到庭執行職務。
中    華    民    國    98    年    6     月    12    日
                  刑事第十五庭  法  官  楊國煜
如不服本判決，應於收受本判決10日內向本院提出上訴書狀，並
應敘述具體理由，如未敘述上訴理由者，應於上訴期間屆滿後20
日內補提理由書狀於本院（均須依他造當事人之人數附繕本）「
切勿逕送上級法院」。
以上正本證明與原本無異。
中    華    民    國    98    年    6     月    12    日
                                書記官  王芷鈴
附錄本案論罪科刑法條：
刑法第268 條
意圖營利，供給賭博場所或聚眾賭博者，處3 年以下有期徒刑，
得併科3000元以下罰金。


司法院資訊處製作；財團法人民間司法改革基金會備份。
